臺灣彰化地方法院刑事判決　　　　　　　　96年度易字第24號
公　訴　人　臺灣彰化地方法院檢察署檢察官
被　　　告　甲○○
選任辯護人　乙○○律師
　　　　　　丙○○律師
上列被告因違反著作權法等案件，經檢察官提起公訴（95年度偵
字第10647 號），被告於準備程序期日就被訴事實為有罪之陳述
，經本院合議庭裁定由受命法官獨任進行簡式審判程序，判決如
下：
    主    文
甲○○明知係侵害著作財產權之重製光碟而散布，累犯，處有期
徒刑陸月，如易科罰金，以新臺幣壹仟元折算壹日。扣案之「戰
國無雙2 」盜版遊戲光碟壹片沒收。
    犯罪事實
一、甲○○前曾因違反著作權法案件，經本院以92年度訴字第56
    9 號判決判處有期徒刑5 月確定，已於民國92年9 月24日易
    科罰金執行完畢。詎仍不知悔改，竟於經營設在彰化縣溪湖
    鎮○○里○○街11號「夢想家精品文具店」，販賣包括電視
    遊樂器相關商品、遊戲光碟、文具、玩具及其他娛樂用品等
    物時，明知「PlayStation 」、「PS設計圖」商標圖樣均係
    日商新力電腦娛樂股份有限公司（下稱日商新力公司）向我
    國經濟部智慧財產局申請為商標註冊登記，指定使用於電腦
    、錄有電腦程式之卡帶、磁碟、光碟及卡匣等商品上；另「
    Koei及圖」、「戰國無雙」商標圖樣均係日商光榮股份有限
    公司（下稱日商光榮公司）向我國經濟部智慧財產局申請為
    商標註冊登記，指定使用於電腦、電腦軟體（已錄）、錄有
    電腦遊戲程式之光碟、遊戲程式卡匣、電視遊樂器軟體等商
    品上，且均在專用期間內，均為享有商標專用權之商標圖樣
    （上開四商標之圖樣及專用期間均詳參附表所示），未經商
    標專用權人之同意或授權，不得於同一商品或類似商品，使
    用相同或近似之商標圖樣；而「Koei及圖」、「戰國無雙」
    之商標專用權，業由日商光榮公司授權臺灣光榮綜合資訊股
    份有限公司（下稱臺灣光榮公司）使用；且上揭商標已在我
    國國內市場行銷多年，品質著有信譽，享有極高之知名度，
    係業界及相關消費大眾所熟知之商標；亦明知「戰國無雙2
    」之電視遊戲光碟，為臺灣光榮公司擁有著作財產權之電腦
    程式著作，且臺灣光榮公司為表彰「戰國無雙2 」之遊戲來
    源、品牌及該遊戲光碟係專供日商新力公司所生產之PlaySt
    ation2電視遊樂器主機使用，除在遊戲光碟片上印上「Koei
    及圖」、「戰國無雙」、「PlayStation 」、「PS設計圖」
    之註冊商標圖樣，用以宣示該遊戲光碟由該公司出品並享有
    著作權外，更於「戰國無雙2 」之遊戲程式燒錄至光碟片內
    時，將「Koei及圖」、「戰國無雙」等註冊商標圖樣以程式
    寫入光碟片中，以使消費者在將光碟片置入電視遊樂器主機
    ，操作玩樂該遊戲軟體之際，能由畫面中出現之前揭註冊商
    標圖樣中得知該遊戲之來源及品牌；他人非經上開商標專用
    權人及著作權人之同意，不得於同一商品使用相同之商標圖
    樣，亦不得擅自重製、散布上開電腦程式著作。然甲○○竟
    因顧客陳建程詢問是否有盜版之「戰國無雙2 」遊戲光碟可
    購買，即基於販賣仿冒商標商品及明知係侵害著作財產權之
    重製光碟而散布之犯意，明知真實姓名、年籍均不詳，綽號
    為「大胖」之成年男子所販售如扣案之「戰國無雙2」 遊戲
    光碟片，係他人未經臺灣光榮公司之同意或授權擅自重製臺
    灣光榮公司享有著作權之電腦程式著作，為侵害著作財產權
    之重製光碟，且亦未經日商新力公司、日商光榮公司及臺灣
    光榮公司等商標專用權人之同意或授權，即在該盜版光碟片
    上分別使用相同於如附表所示之「PlayStation 」、「PS設
    計圖」、「Koei及圖」及「戰國無雙」等註冊商標圖樣，而
    該盜版光碟片使用電視遊樂器主機執行程式後，並會出現「
    Koei及圖」及「戰國無雙」之註冊商標圖樣，均足以使消費
    者誤認該遊戲光碟係臺灣光榮公司所生產發行，仍於95年11
    月17日以每片新臺幣（下同）150 元之價格，向至其店裡推
    銷之「大胖」購入扣案之「戰國無雙2 」盜版光碟1 片，再
    於同年月18日下午3 時許，以每片25 0元之價格販售予陳建
    程，以此方式散布侵害著作財產權之重製光碟而侵害臺灣光
    榮公司之著作權，並侵害臺灣光榮公司、日商新力公司、日
    商光榮公司之商標專用權。嗣於95年11月18日下午3 時許陳
    建程購得上開「戰國無雙2 」盜版光碟片正準備離開夢想家
    精品文具店時，為警持本院核發之搜索票當場查獲，並扣得
    「戰國無雙2 」盜版遊戲光碟1 片。
二、案經臺灣光榮公司訴由彰化縣警察局鹿港分局報告臺灣彰化
    地方法院檢察署檢察官偵查起訴。
    理    由
一、被告甲○○於準備程序中，先就前揭犯罪事實為有罪之陳述
    ，且所犯係死刑、無期徒刑、最輕本刑為三年以上有期徒刑
    以外之罪，經本院合議庭依刑事訴訟法第273 條之1 第1 項
    之規定，裁定由法官一人獨任進行簡式審判程序，合先敘明
    。
二、上揭犯罪事實，業據被告迭於警訊、偵查及本院訊問時坦承
    不諱，並經證人陳建程於警詢中證述明確，且有臺灣光榮公
    司告訴狀（含臺北市政府營利事業登記證）1 份、查獲現場
    及扣押物照片5 張、「PS設計圖」、「PlayStaion」、「
    Koei及圖」、「戰國無雙」商標註冊證各1 紙、經濟部智慧
    財產局商標資料檢索服務影本2 紙、經濟部智慧財產局94年
    3 月1 日（94）智商0970字第09480070410 號函1 份、警員
    查驗扣案光碟後製作之職務報告（含執行光碟之電視畫面照
    片6張）1份附卷可稽，此外，復有「戰國無雙2 」盜版光碟
    1 片扣案可資佐證，足徵被告自白與事實相符，堪予採信。
三、按商標自註冊公告之日起，由註冊人取得商標專用權；又為
    行銷之目的，將商標用於商品、服務或其有關之物件，或利
    用平面圖像、數位影音、電子媒體或其他媒介物足以使相關
    消費者認識其為商標，即為商標之使用，商標法第27條第1
    項、第6 條分別定有明文。故若未經商標專用權人授權，而
    使用相同或近似於他人註冊商標圖樣於同一商品或類似商品
    上，應屬侵害他人之商標專用權。查扣案之盜版遊戲光碟片
    上印有「PS設計圖」、「PlayStaion」、「Koei及圖」、「
    戰國無雙」之註冊商標圖樣，有扣案光碟1 片可佐，此由外
    觀即可見有商標存在，應為被告所明知；而該盜版遊戲光碟
    片於使用電視遊樂器主機執行程式後，在電視螢幕畫面上會
    出現「Koei及圖」及「戰國無雙」等註冊商標圖樣，亦有上
    開警員職務報告在卷可憑，則被告既以銷售該盜版遊戲光碟
    片為其目的，且查扣盜版遊戲光碟片所儲存之電腦軟體程式
    中又有上開註冊商標圖樣，其標示之型態，已足讓購買之顧
    客認識其表彰商品之來源，該光碟片經由電視遊樂器主機予
    以執行，於電視螢幕中會顯現告訴人享有專用權之商標圖樣
    ，當屬商標之使用無訛，是被告明知此情仍為販賣，此部分
    有違反商標法之罪，自不待論。
四、綜上所述，本案事證明確，被告犯行堪以認定。
五、論罪科刑：
  (一)核被告甲○○所為，係犯著作權法第91條之1 第3 項明知係
    侵害著作財產權之重製光碟而散布罪、商標法第82條之販賣
    仿冒商標商品罪。被告以一販賣盜版光碟之行為同時觸犯明
    知係侵害著作財產權之重製光碟而散布罪及販賣仿冒日商新
    力公司、日商光榮公司及臺灣光榮公司之上開商標商品罪（
    此部分同時侵害此三公司之商標專用權，屬同種想像競合犯
    ），屬想像競合犯，應從一重之明知係侵害著作財產權之重
    製光碟而散布罪處斷。上開犯罪事實中就被告販賣之盜版光
    碟上印有仿冒之「PS設計圖」、「PlayStaion」、「Koei及
    圖」、「戰國無雙」等註冊商標圖樣之犯行，雖未據檢察官
    起訴，惟該部分與本案起訴部分分別具有實質上一罪（印製
    仿冒「Koei及圖」、「戰國無雙」商標部分）及想像競合犯
    之裁判上一罪（印製仿冒「PS設計圖」、「PlayStaion」商
    標部分）之關係，應均為起訴效力所及，本院自得併予審理
    。查被告曾因違反著作權法案件，經本院以92年度訴字第56
    9 號判決判處有期徒刑5 月確定，已於92年9 月24日易科罰
    金執行完畢，有臺灣高等法院被告前案紀錄表乙紙附卷可稽
    ，其受此有期徒刑執行完畢後，5 年以內故意再犯有期徒刑
    以上之罪，應依累犯規定加重其刑。又查被告前雖曾因違反
    著作權法案件經法院判刑確定，惟其本次販賣盜版遊戲光碟
    之數量僅1 片，且係應顧客要求始向「大胖」購買轉售，此
    核諸查獲當日警察持本院核發之搜索票執行搜索後，並未發
    現其他盜版遊戲光碟等情，可認屬實，顯見被告犯罪情節實
    屬輕微，若處以法定最低本刑有期徒刑7 月（因累犯加重）
    ，實嫌過重，本院認被告之犯罪情狀，顯有可憫恕之處，爰
    依刑法第59條規定酌減其刑，並依法先加後減之。爰審酌被
    告不知記取先前遭法院判刑之教訓，僅為貪圖一時小利，即
    再販賣仿冒商標商品，有損他人商譽，並侵害他人之智慧財
    產權，嚴重破壞我國保護智慧財產權之國際形象及對於他人
    智慧財產權之尊重，惟念及其販賣之數量僅1 片，且犯罪後
    坦承犯行，已與告訴人達成和解，並賠償告訴人100,000 元
    之金額（參卷附之賠償和解契約書影本），態度良好等一切
    情狀，量處如主文所示之刑，並諭知易科罰金之折算標準，
    以示懲儆。
  (二)扣案之「戰國無雙2 」盜版光碟片1 片，因屬涉犯商標法第
    82條之罪所販賣之商品，雖被告前揭所犯違反商標法部分係
    裁判上一罪關係中想像競合犯之輕罪，惟商標法第83條乃不
    問屬於犯人與否皆應沒收之「絕對義務沒收主義」規定，參
    諸最高法院79年度第3 次刑事庭會議決議(二)及最高法院79年
    臺上字第5137號判例之見解，應優先於採職權沒收主義之著
    作權法第98條（按著作權法第98條雖於95年5 月30日經修正
    公布，並自同年7 月1 日施行，但僅係配合該法修正刪除第
    94 條 常業犯之規定，而修訂刪除第98條第1 項前段有關原
    第94 條 犯罪沒收之規定，然該條項前段採「得」沒收之職
    權沒收主義並未修正，附此敘明）而適用，是應依商標法第
    83條之規定予以沒收。
據上論斷，應依刑事訴訟法第273 條之1 第1 項、第299 條第1
項前段，商標法第82條、第83條，著作權法第91條之1 第3 項，
刑法第11條前段、第55條、第47條第1 項、第59條、第41條第1
項前段，判決如主文。
本案經檢察官高如應到庭執行職務。
中　　華　　民　　國　　96　　年　　2 　　月　　27　　日
                  刑事第四庭  法  官  吳  永  梁
以上正本證明與原本無異。
如不服本判決，應於判決送達後10日內，向本院提出上訴狀（須
附繕本）。
告訴人或被害人對於判決如有不服具備理由請求檢察官上訴者，
其上訴期間之計算係以檢察官收受判決正本之日期為準。
中　　華　　民　　國　　96　　年　　2 　　月　　27　　日
                              書記官  陳  美  敏
附表
┌───┬──────┬────┬─────────┬───────┐
│商標專│  商標名稱  │註冊號數│    商標圖樣      │   專用期間   │
│用權人│            │        │                  │   （民國）   │
├───┼──────┼────┼─────────┼───────┤
│日商新│PS設計圖    │00000000│                  │自85年3 月16日│
│力公司│            │        │                  │起至105 年3 月│
│      │            │        │                  │15日（已展期一│
│      │            │        │                  │次）          │
│      │            │        │                  │              │
│      │            │        │                  │              │
│      ├──────┼────┼─────────┼───────┤
│      │PlayStation │00000000│                  │自84年3 月1 日│
│      │            │        │                  │起至104 年2 月│
│      │            │        │                  │28日止（已展期│
│      │            │        │                  │一次）        │
│      │            │        │                  │              │
│      │            │        │                  │              │
├───┼──────┼────┼─────────┼───────┤
│日商光│Koei及圖    │00000000│                  │自91年9 月16日│
│榮公司│            │        │                  │起至101 年9 月│
│（授權│            │        │                  │15日止（自92年│
│臺灣光│            │        │                  │4 月1 日起至  │
│榮公司│            │        │                  │101 年9 月15日│
│）    │            │        │                  │止授權臺灣光榮│
│      │            │        │                  │公司使用）    │
│      ├──────┼────┼─────────┼───────┤
│      │戰國無雙    │00000000│                  │自93年11月1 日│
│      │            │        │                  │起至103 年10月│
│      │            │        │                  │31日止（自93年│
│      │            │        │                  │11月16日起至  │
│      │            │        │                  │103 年10月31日│
│      │            │        │                  │止授權臺灣光榮│
│      │            │        │                  │公司使用）    │
└───┴──────┴────┴─────────┴───────┘
附錄本案論罪科刑法條全文：
商標法第82條
明知為前條商品而販賣、意圖販賣而陳列、輸出或輸入者，處一
年以下有期徒刑、拘役或科或併科新臺幣5 萬元以下罰金。
著作權法第91條之1
擅自以移轉所有權之方法散布著作原件或其重製物而侵害他人之
著作財產權者，處3 年以下有期徒刑、拘役，或科或併科新臺幣
五十萬元以下罰金。
明知係侵害著作財產權之重製物而散布或意圖散布而公開陳列或
持有者，處3 年以下有期徒刑，得併科新臺幣7 萬元以上75萬元
以下罰金。
犯前項之罪，其重製物為光碟者，處6 月以上3 年以下有期徒刑
，得併科新臺幣20萬元以上2 百萬元以下罰金。但違反第87條第
4 款規定輸入之光碟，不在此限。
犯前二項之罪，經供出其物品來源，因而破獲者，得減輕其刑。
